【裁判字號】    97,訴,284
【裁判日期】    970626
【裁判案由】    違反槍砲彈藥刀械管制條例
【裁判全文】
臺灣雲林地方法院刑事判決               97年度訴字第284號
公  訴  人  臺灣雲林地方法院檢察署檢察官
被      告  乙○○
            甲○○
上二人共同
指定辯護人  本院公設辯護人許俊雄
上列被告因違反槍砲彈藥刀械管制條例案件，經檢察官提起公訴（
96年度偵字第4314號），本院判決如下：
    主  文
乙○○未經許可，持有可發射金屬具有殺傷力之空氣長槍，處有
期徒刑壹年捌月，併科罰金新臺幣萬元，罰金如易服勞役，以
新臺幣壹仟元折算壹日，緩刑年。扣案具殺傷力之空氣長槍壹
支（槍枝管制編號0000000000號）沒收之。
甲○○未經許可，寄藏可發射金屬具有殺傷力之空氣長槍，處有
期徒刑壹年捌月，併科罰金新臺幣萬元，罰金如易服勞役，以
新臺幣壹仟元折算壹日，緩刑年。扣案具殺傷力之空氣長槍壹
支（槍枝管制編號0000000000號）沒收之。
    事  實
一、乙○○與甲○○均明知以外接高壓鋼瓶內氣體為發射動力，
    可發射鋼珠之空氣槍，具有殺傷力，係屬槍砲彈藥刀械管制
    條例所管制之槍枝，非經中央主管機關許可，不得持有、寄
    藏。詎乙○○於民國92年間某日，在雲林縣古坑鄉慈光寺劍
    湖山莊工寮內，發現其已故祖父張朝琴遺留在該工寮內具殺
    傷力之空氣長槍1 支（槍枝管制編號：0000000000），竟未
    經許可而持有之。其後乙○○因恐他人見其持有該空氣長槍
    ，乃於94年年底某日，將該空氣長槍攜往雲林縣古坑鄉華山
    村華山73號甲○○住處，委託甲○○代為寄藏，甲○○竟仍
    受乙○○之託而寄藏該空氣長槍。嗣於96年8 月16日上午10
    時10分許，為警在甲○○上址住處查獲，並扣得該空氣槍1
    支及不具殺傷力之鋼珠1 盒。
二、案經雲林縣警察局報告臺灣雲林地方法院檢察署檢察官偵查
    起訴。
    理  由
一、按被告以外之人於審判外之言詞或書面陳述，除法律有規定
    者外，不得作為證據，刑事訴訟法第159 條第1 項固有明文
    。惟被告以外之人於審判外之陳述，雖不符刑事訴訟法第
    159 條之1 至第159 條之4 規定得為證據之情形，而經當事
    人於審判程序同意作為證據，法院審酌該言詞陳述或書面陳
    述作成時之情況，認為適當者，亦得為證據。刑事訴訟法第
    159 條之5 第1 項定有明文。本案被告乙○○、甲○○及公
    訴人對於同案被告甲○○（就被告乙○○而言）、乙○○（
    就被告甲○○而言）之警詢筆錄、檢察官訊問筆錄，以及內
    政部警政署刑事警察局96年10月18日刑鑑字第0960130922號
    槍彈鑑定書等屬於被告以外之人審判外之言詞或書面陳述，
    均同意作為證據使用；且本院審酌各該言詞及書面作成時之
    情況，亦認為適當；復與本案待證事實具有關聯性，故均得
    作為證據。
二、上開事實，訊據被告乙○○、甲○○均坦承不諱；且扣案之
    空氣長槍1 支（槍枝管制編號：0000000000號），經送內政
    部警政署刑事警察局鑑定，結果為：「送鑑空氣槍1 枝（槍
    枝管制編號：0000000000），認係氣體動力式槍枝，以外接
    高壓鋼瓶內氣體為發射動力，經以金屬彈丸測試3 次，其中
    彈丸（直徑6.0mm 、重量0.88g） 最大發射速度為121 公尺
    / 秒，計算其單位面積動能為22焦耳/ 平方公分。而依日本
    科學警察研究所之研究結果，彈丸單位面積動能達20焦耳/
    平方公分，則足以穿入人體皮肉層」等語，有該局96年10月
    18日刑鑑字第0960130922號槍彈鑑定書1 份及槍枝相片4張
    在卷可憑（見偵卷第8 頁至第11頁），足見該空氣長槍確實
    具有殺傷力。被告乙○○、甲○○之自白經核與事實相符，
    應可採信。本案事證明確，被告乙○○、甲○○未經許可持
    有、寄藏具殺傷力空氣槍之犯行，均堪以認定。
三、論罪科刑部分：
  (一)按持有、寄藏槍枝之行為，其犯罪型態為行為之繼續，故其
    犯罪之完結，須繼續至持有、寄藏行為終了時為止（最高法
    院88年第8 次刑事庭會議決議參照）。本案被告乙○○最初
    持有該空氣長槍之時間為92年間，雖係在槍砲彈藥刀械管制
    條例於94年1 月26日修正公布，及刑法於95年7 月1 日修正
    施行之前；另被告甲○○最初受託寄藏該空氣長槍之時間為
    94年年底，雖亦在刑法於95年7 月1 日修正施行之前，但因
    其等持有、寄藏行為係繼續至96年8 月16日始被查獲。其等
    持有、寄藏行為之終了，既已在槍砲彈藥刀械管制條例及刑
    法修正公布施行之後，即無行為後法律變更之情形可言，自
    應適用修正後之槍砲彈藥刀械管制條例及刑法相關規定處斷
    。
  (二)核被告乙○○所為，係犯槍砲彈藥刀械管制條例第8 條第4
    項之未經許可，持有可發射金屬具有殺傷力之空氣長槍罪；
    被告甲○○所為，係犯槍砲彈藥刀械管制條例第8 條第4項
    之未經許可，寄藏可發射金屬具有殺傷力之空氣長槍罪。按
    槍砲彈藥刀械管制條例既將「持有」與「寄藏」為分別之處
    罰規定，則單純之持有，並不包括寄藏，但寄藏之受人委託
    代為保管，其保管本身所為之持有，乃寄藏之當然結果，法
    律上自應為包括之評價，就持有部分不另論罪（最高法院74
    年台上字第3400號判例參照）。是就被告甲○○之持有該空
    氣長槍，乃寄藏之當然結果，故不另論以持有罪。
  (三)又被告乙○○、甲○○之持有、寄藏空氣長槍之行為，固均
    不足取，惟上開罪名，依槍砲彈藥刀械管制條例第8 條第4
    項之規定，均係法定刑3 年以上10年以下有期徒刑、併科新
    臺幣7 百萬元以下罰金之重罪。被告乙○○係因發現其已故
    祖父遺留之空氣長槍而予持有，而被告甲○○則係出於與乙
    ○○間之情誼而代為寄藏；且檢視該扣案空氣長槍之外觀，
    已屬老舊；再從其僅能發射一般小鋼珠，對照上開鑑定結果
    ，該空氣長槍應屬射擊鳥類之獵槍，未如可發射子彈槍枝之
    具有強大殺傷力；且卷內亦無被告乙○○、甲○○持該槍枝
    犯案或從事其他不法行為之事證。是其等持有、寄藏情狀之
    違法程度顯屬輕微，倘仍依上開規定處以最低刑度有期徒刑
    3 年，實屬情輕法重，猶嫌過重，在客觀上足以引起一般人
    之同情，而顯有可憫恕之處。本院爰衡酌其等犯罪情狀，均
    依刑法第59條規定，酌量減輕其刑。
  (四)爰審酌被告2 人，均無犯罪前科，有臺灣高等法院被告前案
    紀錄表2 份在卷可佐，素行尚佳；所持有、寄藏之空氣長槍
    殺傷力不大，對社會治安之影響尚屬輕微，亦未經查獲有從
    事犯罪之行為，所生危害非鉅；以及於犯後均能坦承犯行，
    犯後態度良好等被告之品行、犯罪之動機、目的、手段、所
    生危害及犯後態度等一切情狀，分別量處如主文所示之刑，
    並就罰金刑部分，均依刑法第42條第3 項規定，諭知如主文
    所示易服勞役之折算標準。又被告2 人，均未有犯罪前科，
    已如前述，並均有正當職業，其等經此偵審程序，當知所警
    惕，信無再犯之虞，本院因認對其等所宣告之刑，以暫不執
    行為適當，爰依刑法第74條第1 項第1 款規定，分別併予宣
    告緩刑3 年，以啟自新。至於檢察官於起訴書就緩刑部分，
    求為附加命被告向公庫支付一定金額之條件一節，本院審酌
    上揭情狀，認附加條件並不適宜，併此敘明。
  (五)扣案具殺傷力之空氣長槍1 支（槍枝管制編號：000000000
    ），為違禁物，應依刑法第38條第1 項第1 款規定宣告沒收
    。至於扣案不具殺傷力之鋼珠1 盒，為被告乙○○所有，已
    據其陳明在卷，因非屬違禁物，又非供本案犯罪所用或所得
    之物，不得沒收；但因被告乙○○於本院審理時已表示拋棄
    ，故執行時，毋庸發還，予以丟棄即可，附此敘明。
據上論斷，應依刑事訴訟法第299條第1項前段，槍砲彈藥刀械管
制條例第8條第4項，刑法第11條前段、第59條、第42條第3項、
第74條第1項第1款、第38條第1項第1款，判決如主文。
本案經檢察官蕭如娟到庭執行職務。
中    華    民    國    97    年    6     月    26    日
                  刑事第三庭審判長法  官  林輝煌
                                  法  官  李貞瑩
                                  法  官  陳銘壎
以上正本證明與原本無異。
如不服本判決，應於判決送達後10日內，向本院提出上訴狀。（
須附繕本）
                                  書記官  鍾宜津
中    華    民    國    97    年    6     月    26    日
附錄本案論罪科刑法條全文：
槍砲彈藥刀械管制條例第8條:
未經許可，製造、販賣或運輸鋼筆槍、瓦斯槍、麻醉槍、獵槍、
空氣槍或第4 條第1 項第1 款所定其他可發射金屬或子彈具有殺
傷力之各式槍砲者，處無期徒刑或5 年以上有期徒刑，併科新臺
幣1 千萬元以下罰金。
未經許可，轉讓、出租或出借前項所列槍枝者，處5 年以上有期
徒刑，併科新臺幣1 千萬元以下罰金。
意圖供自己或他人犯罪之用，而犯前二項之罪者，處無期徒刑或
7 年以上有期徒刑，併科新臺幣 1千萬元以下罰金。
未經許可，持有、寄藏或意圖販賣而陳列第1 項所列槍枝者，處
3 年以上10年以下有期徒刑，併科新臺幣700萬元以下罰金。
第1 項至第3 項之未遂犯罰之。


司法院資訊處製作；財團法人民間司法改革基金會備份。
